臺灣臺中地方法院刑事判決　　　　　　　95年度易字第3282號
公　訴　人　臺灣臺中地方法院檢察署檢察官
被　　　告　丙○○
上列被告因妨害自由案件，經檢察官提起公訴（95年度偵字第20
966號），本院判決如下：
    主    文
丙○○以加害生命、身體之事，恐嚇他人致生危害於安全，累犯
，處有期徒刑肆月，如易科罰金，以新臺幣壹仟元折算壹日。
    犯罪事實
一、丙○○前曾於民國七十七年間，因違反懲治盜匪條例、竊盜
    、脫逃等案件，經法院判處定應執行刑為有期徒刑十四年確
    定，又於同年間因妨害兵役等案件，經法院判處有期徒刑二
    年確定，接續執行後於八十五年十一月二十二日假釋出獄，
    並交付保護管束，保護管束期間於九十四年三月十七日（公
    訴人誤認為同年月二十一日）縮短刑期期滿未經撤銷視為執
    行完畢。詎仍不知悔改，因受甲○○之委託處理民事賠償問
    題，雙方約定如圓滿處理完畢，甲○○可取得新臺幣（下同
    ）三十五萬元之賠償款項，甲○○則給予丙○○十五萬元，
    如未能處理完畢，則甲○○並未允諾給予任何報酬。嗣甲○○與有民事債務關係之對方透過法院之調解委員達成調解，
    丙○○竟心生不悅，要求甲○○給予三萬六千元紅包以為酬
    庸，然遭甲○○拒絕，丙○○遂基於恐嚇危害安全之犯意，
    於九十五年八月十五日十三時二十五分許，前往甲○○之臺
    中市○○路五五六號住處，適甲○○外出，丙○○竟對甲○○之妻乙○○恫嚇稱：「若這件事交給警察處理就不要讓我
    碰到，否則會讓妳先生好看」等加害生命、身體之言論，乙○○隨即撥打電話告訴早已因遭丙○○騷擾而前往警局報案
    之甲○○，甲○○聞畢心生畏懼，致生危害於安全，並立即
    請乙○○前往派出所製作筆錄，始悉上情。
二、案經甲○○訴請臺中市警察局第二分局報請臺灣臺中地方法
    院檢察署檢察官偵查起訴。
    理    由
一、訊據被告丙○○固直承於上開時地前往告訴人甲○○住處，
    遇見其妻乙○○並與其對話，嗣則前往派出所之事實不諱，
    惟矢口否認有何恐嚇危害安全之犯行，辯稱：案發當日伊只
    是前往告訴人住處，要求告訴人出面解決事情，包一個紅包
    給伊而已，並沒有談到金額，直到派出所才要他包三萬六千
    元紅包給伊，但伊並沒有說如果交給警察處理，若遇到告訴
    人時要對他如何，在本案之前伊只有去過告訴人工地一次，
    要質問何以和解沒有經過伊手，他老闆也在場，另外即是本
    案案發當日有打二通電話而已，並無騷擾行為，也無恐嚇犯
    行云云。
二、惟查：
  (一)上開犯罪事實，業據告訴人於本院九十六年一月十二日審理
    時，以證人身分具結證述：案發當日被告一直打電話騷擾伊
    要錢，伊說難道這件事要交給警察處理嗎？隨後伊就去派出
    所報案，之後在派出所接到太太乙○○來電稱被告有到伊住
    處，並轉知被告告稱「若這件事交給警察處理就不要讓我碰
    到，否則會讓妳先生好看」之語，太太叫伊留在警局不要出
    來，隨後被告也到派出所一直辱罵伊三字經，警員勸說在派
    出所不要如此，被告還說「在裡面不會怎樣，出去就不知道
    了」，出了警局後，伊站在外面，被告以左手拉伊右手臂，
    並以肩膀推伊背部，說「在這裡難看，到巷子講」，旁邊並
    有一個被告叫來的年輕人拉住伊手，伊甩開他，就跑進派出
    所內，後來才製作警詢筆錄，也通知太太乙○○到場等詞綦
    詳（參本院卷第四二頁至第四六頁）。核與證人乙○○於檢
    察官九十五年十月十三日偵訊及本院九十六年一月十二日審
    理時，具結證述：「（九十五年八月十五日下午一時二十五
    分，在妳住家，被告是否有去找妳？）有。之前約下午一點
    十五分時，我先生就有接到被告打來的電話，我聽到我先生
    說：『你如果再騷擾，我要報警』。我先生掛掉電話後，被
    告又打來，我先生就沒有接，因為我先生要上臺北，怕家人
    遭受騷擾，所以我先生有去報警，當時是想說可不可以申請
    保護令，讓被告不要來騷擾我。後來被告就到我家來找我先
    生，說如果交給警察處理，遇到妳（應係”我”）先生時，
    就要給他好看。被告走後，我打電話給我先生，我先生說他
    人已經在派出所，叫我把鐵門關起來，躲到二樓房間去，不
    要開門。過一會兒，我先生又打電話給我說被告也在派出所
    ，因為被告跟我講那句話時，只有我在家，所以我就到派出
    所作證」、「（丙○○之前是否有恐嚇你們？）之前被告曾
    經到我先生的工地去，說之前的民事和解，沒有經過他的手
    ，我們自己會很困擾」、「（被告都用何方式騷擾你們？）
    大部分都用電話，但我們沒有錄音」（參偵卷第六頁）、「
    被告有到我先生工作處要錢，且有一直打電話來要錢」、「
    （事發當天被告到妳家，有否先打電話與你們連絡？）有，
    被告先打給我先生，我先生說他若一直來騷擾，我們要報警
    處理」、「在被告走後一、二分鐘我打電話給我先生，我先
    生說他人在派出所」、「（妳先生當時在派出所作何事？）
    他說他去備案，怕被告騷擾家裡的人」、「．．．實際上被
    告當天所講的話是檢察官剛才問我的『若這件事交給警察處
    理就不要讓我碰到，否則會讓妳先生好看』那句話，伊相當
    害怕，因為家中小孩最大的才十歲，被告走後伊也是打電話
    轉述告訴人上開內容，被告就是要伊先生給走路工三萬六千
    元，但伊認為不合理，也叫先生不要給等語綦詳（參本院卷
    第三八頁至第四一頁）。
  (二)被告並不否認在前往告訴人住處前，曾以電話與告訴人有所
    對話，告訴人於電話中確實表明要報警一情，此由其於本院
    同日審理時供稱：「當天我要去之前是有先打電話給甲○○
    ，他口氣不好，他說要去報案」一情（參本院卷第四二頁）
    可明，可徵告訴人與其妻證人乙○○確實於案發前已接獲來
    自被告多次騷擾，否則告訴人亦不致於如被告所供當日僅是
    通話第一通後，隨即於電話中對被告表明要到派出所報案之
    語。再又，被告亦不否認案發當日前往告訴人住處與證人乙○○對話後，前往派出所遇見被告，繼由告訴人聲稱要對被
    告提出恐嚇之告訴等情，此觀其於九十五年八月十八日警詢
    時供稱：「．．．，我於九十五年八月十五日十三時二十五
    分有去找甲○○，甲○○不在家，我便對他的妻子乙○○說
    事情總是要處理，後就離開，並於九十五年八月十五日十三
    時四十分在臺中市○○路四四０號前遇到甲○○，要邀約甲○○去他家講，他不肯，並一直留在現場，不肯走，後來甲○○就說要告我恐嚇」、「我有向甲○○索討三萬六千元」
    等語（參警卷第二頁），及本院九十六年一月十九日審理時
    供稱：「．．．我打手機給甲○○，他說他在警局報案，我
    說我馬上過去」、「我打第一通時，被告應該在家，我去他
    家找不到他，我才打第二通他說我騷擾他，他在警局要告我
    」等語（參本院卷第四二頁、第四六頁）可明。足見告訴人
    確實因為被告多次騷擾欲索取紅包，而前往派出所報案，且
    正於派出所尋求協助之際，告訴人復接獲來自證人乙○○求
    救之電話，被告亦獲知告訴人正在派出所之訊息後，隨即前
    往派出所與告訴人照面；如非被告復再度對告訴人索取紅包
    ，告訴人緣於先前證人乙○○告知被告要對其好看之恫嚇言
    論，何以告訴人當下與被告談判後之反應，竟是要直接對被
    告提出恐嚇之告訴？顯與常情有違。而被告本係受告訴人委
    託，居間協調告訴人與他人之債務糾紛，惟終由告訴人與對
    方自行和解，並未透過被告，復為被告所不否認，僅被告主
    觀上認其也有幫忙處理，而要求告訴人給予一紅包；然告訴
    人於警、偵訊及本院審理時均稱當時是說被告如果有協調成
    功才要給酬庸，如果沒有成功就不給等情，被告於本院行準
    備程序時亦坦稱：「當初說好事情若沒有成，也沒有要拿什
    麼報酬」一情（參本院卷第二二頁）。可見告訴人與對方間
    之債務糾紛最終並非因為被告之居間協調而解決，被告卻仍
    執意要告訴人給予約定範圍以外之酬庸，甚且多次以電話、
    親自到告訴人工地、住處索取，雖其主觀上認有勞力支出而
    尚不該當有何不法意圖，然其客觀之行為確實對告訴人及證
    人乙○○造成生活上莫名之恐懼及壓力。而案發當時被告確
    實對證人乙○○口出上開要讓告訴人好看之恫嚇言論，證人
    乙○○擔憂先生即告訴人安危，隨即以電話轉知告訴人，致
    使告訴人心生畏懼，立即於案發當日即刻前往臺中市警察局
    第二分局文正派出所製作警詢筆錄，表明對被告提出告訴之
    意思，繼通知證人乙○○於同日隨至該派出所製作證人筆錄
    ，益徵被告上開主客觀所為，均已對告訴人及證人乙○○之
    生命、身體安全造成危害。被告辯稱僅是希望告訴人出面解
    決問題，而無恐嚇犯行云云，顯無可採。
  (三)本件事證業臻明確，被告犯行至堪認定。至被告另聲請傳訊
    伊前往告訴人工地與告訴人商討本件和解案時在場之老闆云
    云。惟本案爭點係被告究竟有無於案發時間前往告訴人住處
    ，對證人乙○○表示要對告訴人好看之恫嚇言論，彼時該名
    老闆並不在場，為被告所是認（參本院卷第四七頁），既然
    該名證人於案發時地並不在現場，所為證述內容自與本案無
    涉，本院認並無傳訊必要，附此敘明。
二、核被告所為，係犯刑法第三百零五條之恐嚇危害於安全罪。
    末查，被告前曾於七十七年間，因違反懲治盜匪條例、竊盜
    、脫逃等案件，經法院判處定應執行刑為有期徒刑十四年確
    定，又於同年間因妨害兵役等案件，經法院判處有期徒刑二
    年確定，接續執行後於八十五年十一月二十二日假釋出獄，
    並交付保護管束，保護管束期間於九十四年三月十七日縮短
    刑期期滿未經撤銷視為執行完畢等節，有臺灣高等法院被告
    前案紀錄表一紙在卷可徵，其於前案有期徒刑執行完畢後，
    五年內再犯本案有期徒刑以上之罪，為累犯，依刑法第四十
    七條第一項規定加重其刑。爰審酌被告受告訴人之託協調處
    理民事賠償問題，未能圓滿處理完成，反對告訴人自行處理
    債務迭生抱怨，主動索取紅包三萬六千元，告訴人見被告無
    法妥善處理債務遂拒絕所請，被告竟口出恫嚇言論，強索財
    物，毫無法治觀念，犯後迭自警、偵訊、本院行準備程序、
    審理時均飾詞否認犯行，毫無悔意等一切情狀，量處如主文
    所示之刑，並諭知如易科罰金之折算標準。
據上論斷，應依刑事訴訟法第二百九十九條第一項前段，刑法第
三百零五條、第四十七條第一項、第四十一條第一項前段，刑法
施行法第一條之一，判決如主文。
中　　華　　民　　國　　96　　年　　 2　　月　　 2　　日
                  刑事第十庭    審判長法  官  賴妙雲
                                      法　官  黃家慧
                                      法　官  江奇峰
上正本證明與原本無異。
如不服本判決，應於送達後十日內向本院提出上訴狀（須附繕
本），上訴於台灣高等法院台中分院。
                                      書記官  孫曉鳳
中　　華　　民　　國　　96　　年　　 2　　月　　 2　　日
附錄論罪科刑法條
刑法第三百零五條
第  305 條  （恐嚇危害安全罪）
            以加害生命、身體、自由、名譽、財產之事，恐嚇
            他人致生危害於安全者，處二年以下有期徒刑、拘
            役或三百元以下罰金。
